臺灣屏東地方法院民事裁定　　　　　 110年度消債清字第50號
聲　請　人
即 債務 人　李忠賢　

代　理　人　吳武軒律師
上列當事人因消費者債務清理事件聲請清算，本院裁定如下：
    主  文
聲請人李忠賢自民國111 年1 月13日中午12時起開始清算程序。
命司法事務官進行本件清算程序。
    理  由
一、按債務人不能清償債務或有不能清償之虞者，得依本條例所
    定更生或清算程序，清理其債務；債務人對於金融機構負債
    務者，在聲請更生或清算前，應向最大債權金融機構請求協
    商債務清償方案，或向其住、居所地之法院或鄉、鎮、市、
    區調解委員會聲請債務清理之調解，消費者債務清理條例（
    下稱消債條例）第3 條、第151 條第1 項分別定有明文。此
    係採前置協商主義，是債務人於協商程序中，自應本於個人
    實際財產及收支狀況，依最大誠信原則，商討解決方案。如
    終究不能成立協商，於聲請更生或清算時，法院審酌上開條
    文所謂「不能清償或有不能清償之虞」，允宜綜衡債務人全
    部收支、信用及財產狀況，評估是否因負擔債務，而不能維
    持人性尊嚴之最基本生活條件，所陳報之各項支出，是否確
    屬必要性之支出，如曾有協商方案，其條件是否已無法兼顧
    個人生活之基本需求等情，為其判斷之準據。又法院開始清
    算程序之裁定，應載明其年、月、日、時，並即時發生效力
    。法院開始更生或清算程序後，得命司法事務官進行更生或
    清算程序，必要時得選任律師、會計師或其他適當之自然人
    或法人1 人為監督人或管理人，復為同條例第83條第1 項、
    第16條第1 項所明定。
二、本件聲請意旨略以：聲請人積欠債務達新臺幣（下同）1,51
    7,234 元而不能清償，雖曾依消債條例之規定聲請調解，惟
    調解不成立，復未經法院裁定開始更生程序或許可和解或宣
    告破產，爰請求裁定准予清算等語。
三、經查：
  ㈠聲請人前於民國110 年6 月7 日依消債條例第151 條第1 項
    規定，向本院聲請債務清理之調解，嗣調解未成立，聲請人
    並聲請進入清算程序，此有消費者債務清理法院前置調解聲
    請狀及本院調解筆錄在卷可稽（見本院卷第13至47、85至86
    頁），是本院自應綜合聲請人目前全部收支及財產狀況，評
    估是否已達不能維持最低生活條件，而有「不能清償債務或
    有不能清償之虞」之情形，資為本件是否准予裁定清算之準
    據。
  ㈡聲請人主張其目前任職於誼光保全股份有限公司，因受債權
    人聲請強制執行，每月薪資逾29,266元之部分受執行法院命
    令扣押，其於110 年6 月至9 月間實領之薪資加計受扣押之
    部分後，分別為32,624元、36,624元、34,124元、31,264元
    等情，業據提出108 至109 年度綜合所得稅各類所得資料清
    單、全國財產稅總歸戶財產查詢清單、誼光保全股份有限公
    司薪資明細表、勞工保險被保險人投保資料表、存摺影本、
    臺灣新北地方法院110 年度司執凌字第6063號移轉薪資命令
    及臺灣新北地方法院民事執行處110 年8 月17日新北院賢11
    0 司執凌字第6063號函等件為證（見本院卷第23至42、201
    至227 、233 至241 頁），堪信為真實。惟聲請人之薪資雖
    有部分因遭強制執行而不得處分，然其薪資由債權人收取後
    ，所欠債務亦隨之減少，則此與聲請人自行處分而為清償者
    無異，故於計算聲請人是否不能清償債務或有不能清償債務
    之虞時，仍應將受執行之部分薪資計入聲請人之每月收入。
    是本院爰以聲請人前開月份之平均薪資，即每月33,659元（
    計算式：（32,624元＋36,624元＋34,124元＋31,264元）÷
    4 月＝33,659元）為計算聲請人每月償債能力之基礎。
  ㈢按債務人必要生活費用，以最近一年衛生福利部或直轄市政
    府所公告當地區每人每月最低生活費一點二倍定之。受扶養
    者之必要生活費用，準用第一項規定計算基準數額，並依債
    務人依法應負擔扶養義務之比例認定之。消債條例第64條之
    2 第1 項、第2 項定有明文。次按債務人聲請更生或清算時
    所提財產及收入狀況說明書，其表明每月必要支出之數額，
    與本條例第64條之2 第1 項、第2 項規定之認定標準相符者
    ，毋庸記載原因、種類及提出證明文件，消債條例施行細則
    第21條之1 第3 項亦有明定。聲請人個人日常生活必要費用
    部分，審酌聲請人負債之現況，基於社會經濟活動之互賴及
    誠信，該日常生活所需費用，自應節制開支，不得有超越一
    般人最低生活標準之享受，否則反失衡平，本院參酌衛生福
    利部所公告110 年度臺灣省每人每月最低生活費用標準之1.
    2 倍為15,946元，則聲請人每月最低生活費除有特殊情形並
    有證據證明者外，自宜以前開數額為度，始得認係必要支出
    。聲請人主張其目前每月必要生活費用為15,946元，既等於
    前開數額，當無浮報之虞，且合於前開規定，應屬確實。
  ㈣聲請人主張其母及未成年之女需受扶養，其每月分別支出扶
    養費5,000 元及8,000 元。查聲請人之母現年約88歲，居住
    於屏東縣，於108 年至109 年所得分別為75,960元及12,336
    元，名下有房屋一筆及九間公司之股票，財產總額共計428,
    190 元，另每月領有老年農民福利津貼7,550 元；其女現年
    約13歲，居住於高雄市，108 年至109 年間並無申報所得，
    名下亦無財產等情，有戶籍謄本、親屬系統表、稅務電子閘
    門財產所得調件明細表及勞動部勞工保險局110 年9 月29日
    保普老字第11010161140 號函可佐（見本院卷第243 至247
    、143 至159 、163 頁）。本院審酌前開卷證資料，考量聲
    請人之母雖每月領有福利津貼，然未達前引最低生活費用之
    1.2 倍，且名下財產未經變價，並無從支應日常生活所需，
    及其女尚未成年等情，認該二人均有受聲請人扶養之必要，
    而其母應由聲請人及其胞兄共三人共同扶養，其女則應由聲
    請人及其前配偶共同扶養。關於每月扶養費之計算，依前開
    消債條例規定，以前引最低生活費之1.2 倍為計算基準（11
    0 年度高雄市最低生活費之1.2 倍為16,009元），並扣除每
    月領取之補助款後，聲請人就其母部分應負擔2,799 元（計
    算式：（15,946元－7,550 元）÷3 人＝2,799 元，小數點
    以下均四捨五入），就其女部分則應負擔8,005 元（計算式
    ：16,009元÷2 人＝8,005 元）。因聲請人未依消債條例第
    64條之2 第3 項規定，提出何單據證明確有支出逾前開計算
    所得數額扶養費之必要，故聲請人就其母部分每月支出之扶
    養費，主張逾前開計算所得數額之部分暫不予以列計，就其
    女部分主張每月支出8,000 元之扶養費，既低於前開計算所
    得，即為可採。
  ㈤從而，以聲請人每月所得扣除必要生活費用後，僅餘6,914
    元（計算式：33,659元－15,946元－2,799 元－8,000 元＝
    6,914 元），而聲請人目前積欠之債務至少已達2,096,317
    元，有前置調解金融機構無擔保債務還款分配表在卷可憑（
    見本院卷第67頁）。雖聲請人名下尚有1994年出廠、廠牌PO
    NTIAC 之汽車1 輛，及新光人壽保險股份有限公司之保單，
    然考量該車輛其出廠已有28年之久，其賣價應不足以清償前
    開債務，而前開保單於契約條件尚未成就或解約前，亦無從
    無從用以清償債務，是本院審酌聲請人之財產、信用、勞力
    及生活費用支出等狀況，認其客觀上經濟狀況已有不能清償
    債務情狀，而有藉助清算制度調整其與相對人間之權利義務
    關係而重建其經濟生活之必要，自應許聲請人得藉由清算程
    序清理債務。此外，本件復查無聲請人有消債條例第6 條第
    3 項、第8 條或第82條第2 項所定駁回清算聲請之事由存在
    ，則聲請人聲請清算，核屬有據，爰依首揭規定，應予開始
    清算程序，並命司法事務官進行本件清算程序。
四、依消債條例第11條第1 項、第16條第1 項、第83條，裁定如
    主文。
中    華    民    國   111    年    1     月    13    日
                  民事庭          法  官  潘  快
上為正本係照原本作成
本裁定不得抗告。
中    華    民    國   111    年    1     月    13    日
                                  書記官  鍾嘉芸